【裁判字號】    92,訴,1629
【裁判日期】    920530
【裁判案由】    清償借款等
【裁判全文】
臺灣臺北地方法院民事判決  九十二年度訴字第一六二九號
    原      告  中國農民銀行股份有限公司
?
    法定代理人  乙○○
    訴訟代理人  丙○○
    被      告  甲○○
右當事人間請求清償借款事件，本院判決如左：
    主      文
被告應給付原告新台幣貳佰柒拾陸萬柒仟壹佰柒拾元，及自民國八十七年五月十八
日起至清償日止，按年息百分之六．六計算之利息，並自民國八十九年四月一日起至
清償日止，在六個月以內者，按上開利率百分之十，超過六個月者，超過部分按上開
利率百分之二十計付違約金。
原告其餘之訴駁回。
訴訟費用由被告負擔百分之九十八，餘由原告負擔。
    事      實
甲、原告方面：
一、聲明：被告應給付原告新台幣（下同）二百七十六萬七千一百七十三元，及自民
    國八十七年五月十八日起至清償日止，按年息百分之六．六計算之利息，並自八
    十七年六月十八日起至清償日止，在六個月以內者，按上開利率百分之十，超過
    六個月者，超過部分按上開利率百分之二十計付違約金。
二、陳述：被告於八十五年六月十八日向原告借用新台幣（下同）二百九十萬元，約
    定利息按基本放款利率加碼年息百分之○．七五機動計算（目前利率為年息百分
    之七．六），並依年金法按月平均攤還本息，如有逾期攤還本息，借款人即喪失
    期限之利益，應立即全部償還，除仍按原利率付息外，逾期清償在六個月以內者
    ，按上開利率百分之十，超過六個月者，超過部分按上開利率百分之二十計付違
    約金。詎被告自八十七年五月十八日起即未依約償還本息，且未於寬限期間內履
    行，依上開約定，本件借款即視為全部到期，被告目前尚欠本金二百七十六萬七
    千一百七十三元及訴之聲明所示之利息、違約金未清償，為此提起本件訴訟。
三、證據：提出借據、約定書、放款客戶資料查詢、林肯大郡承貸銀行研商該社區全
    毀戶善後及因受九二一地震波及核實比照九二一震災通案處理後，該如何配合辦
    理及對第三人追償與其他相關問題會議記錄為證。
乙、被告方面：
    被告未於最後言詞辯論期日到場，據其以前到場所為之聲明及陳述如左：
一、聲明：駁回原告之訴。
二、陳述：
（一）本件借款實係被告之購屋貸款，而該房屋乃位於林肯大郡金龍特區第四區內，
      然林肯大郡係官商勾結、過度開發之大違建，原告實不應在整個事件之刑事、
      民事、政治、國家賠償責任尚未釐清前，即向被告追索。且依財政部之函文，
      敗政部乃函請各民營銀行參考比照公營行庫之「林肯大郡」社區天然災害因應
      措施辦理，迄今公營行庫尚未針對林肯大郡的受災戶房屋貸款確定解決方案，
      原告即按原契約向被告請求給付，顯不合法。
（二）系爭房屋業經認定為半倒戶，依九二一震災重建暫行條例，貸款本息得予展延
      或減碼，是原告主張之還款條件並不成立。
（三）系爭房屋之房價業經風災而跌落谷底，情事已非如貸款當時，依民事訴訟法第
      三百九十七條規定，原告按原利率、償付期限等條件向被告追索，顯不符公平
      正義。
三、證據：提出財政部八十六年十一月十四日台財融字第八六三五二一二六號函、台
    北縣政府八十八年十二月九日八八北府工使字第四五一五三八號函、災害證明書
    為證。
    理      由
甲、程序方面：
一、按當事人得以合意定第一審管轄法院。但以關於由一定法律關係而生之訴訟為限
    。前項合意，應以文書證之，民事訴訟法第二十四條定有明文。依兩造所簽訂之
    約定書第十二約定，兩造合意以原告授信往來之營業所所在地之法院為第一審管
    轄法院，又本件授信往來之營業所為原告之世貿分行，屬本院轄區，故原告向本
    院提起本件清償借款之訴，核與首揭規定，尚無不合，本院就本件清償借款之訴
    自有管轄權，合先敘明。
二、本件被告未於最後言詞辯論期日到場，核無民事訴訟法第三百八十六條各款所列
    情形，應依原告之聲請，由其一造辯論而為判決。
乙、得心證之理由：
一、本件原告主張之事實，已據其提出借據、約定書、放款客戶資料查詢、林肯大郡
    承貸銀行研商該社區全毀戶善後及因受九二一地震波及核實比照九二一震災通案
    處理後，該如何配合辦理及對第三人追償與其他相關問題會議記錄為證。被告對
    原告所主張之借款及自八十七年五月十八日起未繳納本息之事實並未爭執，自堪
    信原告此部分之主張為真實。又原告於九十二年五月十三日之言詞辯論期日乃自
    承被告有五年之寬限期，即依前開會議記錄之結論，自林肯大郡災害發生後起算
    ，本金展延五年，利息展延至八十九年三月三十一日止，該五年期間之貸款利率
    按原貸放利率減四碼計息，此有本院九十二年五月十三日之筆錄及上開會議記錄
    可參。是以，原告請求之利率於九十二年五月二十七日言詞辯論期日已同意依上
    開會議結論減四碼，即按年息百分之六．六計息，故被告抗辯公營行庫尚未確定
    解決方案，且原告未予展延或減碼一語，並無足採。另被告雖自八十七年五月十
    八日起未繳付利息，但原告既同意利息部分展延至八十九年三月三十一日止，故
    原告自八十九年四月一日起方可以被告未依約履行為由請求給付違約金，在此之
    前，被告並未違約。
二、被告另稱：系爭房屋之房價業經風災而跌落谷底，情事已非如貸款當時，依民事
    訴訟法第三百九十七條規定，原告按原利率、償付期限等條件向被告追索，顯不
    符公平正義等語。然按法律行為成立後，因不可歸責於當事人之事由，致情事變
    更非當時所得預料，而依其原有效果顯失公平者，法院應依職權公平裁量，為增
    、減、給付或變更其原有效果之判決，民事訴訟法第三百九十七條第一項固有明
    文。惟兩造所簽訂者乃為借貸契約，雖以系爭房屋為擔保物，但該擔保物之價值
    僅涉及原告之受償機會，核與借貸契約所約定之條件無涉，況原告亦依上開會議
    記錄展延清償期間及降低請求之利率，是被告復以前詞為辯，核無足採。
三、從而，原告依消費借貸契約請求被告給付借款二百七十六萬七千一百七十三元，
    及自八十七年五月十八日起至清償日止，按年息百分之六．六計算之利息，並自
    八十九年四月一日起至清償日止，在六個月以內者，按上開利率百分之十，超過
    六個月者，超過部分按上開利率百分之二十計付違約金為有理由，應予准許。逾
    此範圍之請求，為無理由，應予駁回。
四、結論：
    本件原告之訴為一部有理由，一部無理由，依民事訴訟法第三百八十五條第一項
    前段、第七十九條但書，判決如主文。
中      華      民      國    九十二    年      五      月     三十     日
                                            民事第五庭法      官  林秀圓
右為正本係照原本作成
如對本判決上訴，須於判決送達後廿日內向本院提出上訴狀
中      華      民      國    九十二    年      五      月      三十    日
                                                      法院書記官  林蓮女


司法院資訊處製作；財團法人民間司法改革基金會備份。
